【裁判字號】    90,上易,1261
【裁判日期】    900430
【裁判案由】    詐欺
【裁判全文】
臺灣高等法院刑事判決                            九十年度上易字第一二六一號
    上  訴  人
    即  被  告  甲○○
右上訴人因詐欺案件，不服台灣板橋地方法院八十九年度易字第三五九五號，中華民
國九十年二月十四日第一審判決（起訴案號：台灣板橋地方法院檢察署八十九年度調
偵字第七二號），提起上訴，本院判決如左：
    主  文
原判決撤銷。
甲○○連續意圖為自己不法之所有，以詐術使人將本人之物交付，處有期徒刑肆月，
如易科罰金以參佰元折算壹日。
    事  實
本院認定之犯罪事實，除甲○○向乙○○○有限公司（下稱萬家公司）詐購貨物之金
額應為新台幣（下同）二十五萬一千一百八十三元外，其餘與原審判決書之記載相同
，茲引用之。
    理  由
一、引用原判決書所記載之證據。又查上訴人即被告甲○○書立之切結書雖載有「茲
    因向乙○○○有限公司購木料一批，計二十六萬零八百四十六元」等語，惟被告
    意圖為自己不法之所有，已乏支付能力，仍隱瞞其情，自八十八年七月一日起至
    八十八年七月十九日止，陸續向不知情之告訴人萬家公司詐購貨品，扣除八十八
    年七月二十三日退貨一千七百六十元，僅二十五萬一千一百八十三元，另被告前
    至八十八年六月止向告訴人購貨尚欠貨款九千六百六十三元，有告訴人提出之對
    帳單影本一紙為憑，並據被告陳明，是上開切結書上被告親書之購貨金額，實係
    包含被告前至八十八年六月間止積欠之貨款九千六百六十三元，而被告前至八十
    八年六月份止向告訴人購貨，已給付其中大部分貨款十五萬元，僅欠尾款九千六
    百六十三元，此部分被告於購貨之初，苟有不法所有之意圖，於告訴人交貨後既
    已得財，又何須再行清償多達十五萬元之貨款，是此部分尚難認被告於購貨時即
    蓄意詐欺，上開被告至八十八年六月底前積欠之貨款九千六百六十三元，即不能
    計入被告詐購貨品之金額內。次查被告辯稱其因遭李太陽倒債十餘萬元之牽連，
    致未能給付本件貨款云云，惟其非但未能提出李太陽確切之年籍住所以供本院查
    證，且如被告於本院所述其遭李太陽倒債，係指李太陽前於八十二年間向被告借
    款二十萬元，原約定於八十四年間返還，李太陽卻未如期返還云云，則李太陽倒
    債一事，早於八十四年間即已發生，非被告於八十八年七月間被告向告訴人購貨
    時所不能預料，對其已身償債能力之評估並無影響，是被告遭李太陽倒債一節縱
    然屬實，亦無從據以為有利於被告之認定。再查被告另稱其於八十八年十月承包
    台北市○○○路○段八八號二樓工程，該工程設計費本應於當月間即可收取卻未
    能獲償云云，惟本件貨款被告本於八十八年七、八月即應付清，核與被告十月間
    得收取之工程設計費無關，被告執以為其向告訴人購貨後未能給付貨款之理由，
    亦委無足取。復查被告簽約時留予告訴人之電話號碼00000000，經原審
    法院函查結果，該電話於八十八年六、七月間之申請使用人為中華電信股份有限
    公司電信研究所，有中華電信股份有限公司臺灣北區電信分公司八十九年十二月
    十三日北行二字第八九Ｃ八二０二九五五號函可按，苟如被告所辯，該電話原係
    被告之電話秘書昶捷公司所使用，則八十八年六、七月間已變更使用人為中華電
    信股份有限公司電信研究所，被告當無不知之理，乃其竟仍提供該電話予告訴人
    供作聯絡，益徵其蓄意行騙之意圖，從而被告詐欺犯行堪以認定。
二、核被告所為，係犯刑法第三百三十九條第一項之詐欺取財罪，其先後多次詐欺犯
    行，時間緊接，犯罪構成要件相同，顯係基於概括犯意所為，應依連續犯之規定
    ，論以一罪並加重其刑。
三、原審據以論罪科刑，原非無見，惟原判決就被告詐欺之犯罪事實，既認被告於八
    十八年六月間向告訴人購貨給付貨款後，始明知無付款能力，仍向告訴人詐購貨
    品等情，乃竟仍將被告於八十八年六月間購貨積欠之貨款九千六百六十三元計入
    被告詐欺之金額內，前後顯有矛盾。被告上訴空言否認犯罪固無足取，惟原判決
    既有上開可議即無可維持，自應由本院予以撤銷改判。爰審酌被告前已有詐欺前
    科，再犯本案同質性犯罪，顯不知悔悟，且犯後復未坦犯行，亦未與告訴人就民
    事責任部分達成和解，本不宜輕言寬宥，惟本案其犯罪所得二十餘萬元，情節尚
    非重大及其犯罪之動機、目的、手段等一切情狀，量處有期徒刑四月。又被告行
    為後，刑法第四十一條業於九十年一月十日修正公布施行，於同年一月十二日生
    效，依修正後之第四十一條第一項前段規定，得易科罰金之範圍由犯最重本刑三
    年以下有期徒刑以下之罪，擴大為犯最重本刑五年以下有期徒刑以下之罪，比較
    新舊法，以新法有利於被告，依刑法第二條第一項前段之規定，自應依修正後之
    刑法第四十一條第一項前段規定，諭知易科罰金之折算標準。
據上論斷，應依刑事訴訟法第三百六十九條第一項前段、第三百六十四條、第二百九
十九條第一項前段、第三百七十三條，刑法第五十六條、第三百三十九條第一項、第
二條第一項前段、第四十一條第一項前段，罰金罰鍰提高標準條例第一條前段、第二
條，判決如主文。
本案經檢察官張秋雲到庭執行職務。
中    華    民    國      九十      年      四      月      三十        日
                                      臺灣高等法院刑事第十六庭
                                          審判長法  官    許  增  男
                                                法  官    黃  鴻  昌
                                                法  官    蔡  彩  貞
右正本證明與原本無異。
不得上訴。
                                                書記官    張  淑  芬
中    華    民    國     九十     年      五        月        四        日


司法院資訊處製作；財團法人民間司法改革基金會備份。
